臺灣高等法院民事判決
                                    108年度重上字第684號
上  訴  人  黃紳庭  
            楊淑芳  
共      同
訴訟代理人  薛銘鴻律師
上  訴  人  黃意惠  
訴訟代理人  毛英富律師
被 上訴 人  日盛期貨股份有限公司

法定代理人  楊智光  
訴訟代理人  葉韋良律師
上列當事人間請求塗銷所有權移轉登記等事件，上訴人對於中華
民國108年7月3日臺灣臺北地方法院107年度重訴字第1250號第一
審判決提起上訴，本院於109年12月22日言詞辯論終結，判決如
下：
    主      文
上訴駁回。
第二審訴訟費用由上訴人負擔。
    事實及理由
一、被上訴人起訴主張：訴外人陳宣寰於民國98年9月17日，與
    伊簽立受託契約（下稱系爭受託契約）等文件，委託伊買賣
    期貨及選擇權商品。並於99年7月19日，授權其配偶即上訴
    人黃紳庭，代為進行期貨交易相關行為。黃紳庭同意就所代
    理之事務，與陳宣寰負連帶責任。嗣其2人陸續委託伊進行
    期貨及選擇權交易，迄107年2月6日，因風險指標低於25%，
    由伊依法令代為平倉，平倉結果產生超額損失新臺幣（下同
    ）2034萬5391元。伊依約代陳宣寰如數墊繳至客戶保證金專
    戶，受有同額之損害，應由陳宣寰、黃紳庭2人依約連帶賠
    償。詎黃紳庭為規避債務，竟於107年2月6日，將其所有如
    原判決附表所示之房地（下稱系爭房地），售予上訴人楊淑
    芳（下稱第1次買賣），並於同年月14日完成所有權移轉登
    記（下稱第1次移轉登記）。繼由楊淑芳於107年3月19日，
    將之售予黃紳庭胞姊即上訴人黃意惠（下稱第2次買賣），
    同年月27日辦畢所有權移轉登記（下稱第2次移轉登記）。
    因上開第1、2次買賣及移轉登記行為，各基於黃紳庭與楊淑
    芳、楊淑芳與黃意惠間，互為通謀虛偽意思表示所為，均屬
    無效。伊為黃紳庭之債權人，自得行使代位權以保全債權等
    情。爰先位依民法第242條、第767條第1項中段、第113條規
    定，擇一求為：㈠確認上訴人間第1、2次買賣債權行為及移
    轉登記物權行為均不存在；㈡命黃意惠將第2次移轉登記塗銷
    ，再由楊淑芳將第1次移轉登記塗銷之判決。又縱認第1、2
    次買賣及移轉登記非屬通謀虛偽所為，該行為亦害及伊對黃
    紳庭之債權，伊得訴請撤銷之，並為回復登記。爰備位依民
    法第244條第1項、第2項、第4項規定，求為：㈠撤銷上訴人
    間第1、2次買賣債權行為及移轉登記物權行為；㈡命黃意惠
    將第2次移轉登記塗銷，再由楊淑芳將第1次移轉登記塗銷，
    回復系爭房地為黃紳庭所有之判決（原審判決被上訴人先位
    之訴全部勝訴，上訴人提起上訴）。
二、上訴人則以：107年2月6日之期貨選擇權交易，係陳宣寰自
    行操作，與黃紳庭無涉，被上訴人對黃紳庭並無債權。被上
    訴人主張本件權利所依據之系爭受託契約條款，係於102年7
    月1日修正，乃被上訴人片面以附合契約加重陳宣寰責任，
    顯失公平，修正後條款第17條第2項，更違反期貨交易法第6
    7條關於保證金餘額採逐日計算之規定，應屬無效，況陳宣
    寰未經通知異動情形，不受該修正後條款之拘束。被上訴人
    於上開期日代陳宣寰執行沖銷，未盡善良管理人注意義務，
    致陳宣寰虧損2034萬餘元，與有過失，亦應減輕或免除陳宣
    寰之責任。又黃紳庭前為投資成衣廠，向楊淑芳借貸2200萬
    元，嗣因未能順利售出系爭房地籌資還款，遂將該房地以29
    50萬元售予楊淑芳，並以買賣價金充償上開借款。其後黃意
    惠因有使用需求，向楊淑芳買受系爭房地，亦有給付買賣價
    金之憑證。伊就系爭房地所為第1、2次買賣及移轉登記，均
    非通謀虛偽行為，自屬有效。被上訴人未證明伊買賣、移轉
    系爭房地時，知悉法律行為有撤銷原因存在，亦不得訴請撤
    銷該行為。上訴聲明：㈠原判決廢棄；㈡被上訴人在第一審之
    訴駁回。
三、陳宣寰於98年9月17日，向被上訴人之○○分公司申請開立期
    貨帳戶（帳號000000號，下稱系爭帳戶），雙方並簽立開戶
    申請書暨信用調查表、風險預告書暨同意書、系爭受託契約
    等多數開戶文件（以下合稱系爭開戶契約)，約定陳宣寰得
    委託被上訴人買賣期貨及選擇權商品。陳宣寰、黃紳庭於99
    年7月19日並共同出具「委任授權書」（下稱系爭授權書）
    予被上訴人。又系爭房地原為黃紳庭所有，黃紳庭於107年2
    月14日以買賣為原因，將所有權移轉登記予楊淑芳（即第1
    次移轉登記）；繼由楊淑芳於同年3月27日，以買賣為原因
    再移轉登記於黃意惠（即第2次移轉登記）等事實，為兩造
    所不爭執（見本院㈠卷第222頁），並有開戶契約、授權書及
    土地、建物登記謄本、異動索引可稽（見臺灣新北地方法院
    卷＜下稱新北卷＞第41至50頁、原審㈠卷第43、47、55、61頁
    ），堪信為真正。被上訴人請求確認上訴人間第1、2次買賣
    債權行為及移轉登記物權行為均不存在，並命黃意惠、楊淑
    芳遞次塗銷移轉登記，為上訴人以前開情詞所拒。茲就爭點
    分別論述如下：
（一）被上訴人依系爭受託契約、授權書約定，得請求黃紳庭賠
      償2034萬5391元本息。
    ⒈確定判決所生之既判力，除使當事人就確定終局判決經裁
      判之訴訟標的法律關係，不得更行起訴或為相反之主張外
      ，法院亦不得為與確定判決意旨相反之裁判，始能避免同
      一紛爭再燃，以保護權利，維持法之安定及私法秩序，達
      成裁判之強制性、終局性解決紛爭之目的。申言之，法院
      於將抽象之法律條文，經由認事用法之職權行使，以判決
      形式適用於具體個案所確定之權利義務關係，乃當事人間
      就該事件訴訟標的之具體規範，對於雙方當事人及法院均
      具有拘束力，當事人間之權利義務關係因而調整，不容當
      事人再為相反之爭執，法院更應將之作為「當事人間之法
      」而適用於該當事人間之後續訴訟（最高法院93年度台上
      字第1736號裁判意旨參照）。又所謂既判力，不僅關於其
      言詞辯論終結前所提出之攻擊防禦方法有之，即其當時得
      提出而未提出之攻擊防禦方法亦有之（最高法院51年台上
      字第665號裁判意旨參照）。
    ⒉被上訴人前以陳宣寰於98年9月17日，向伊所屬○○分公司申
      請開立系爭帳戶，並與伊簽立系爭受託契約等文件，委託
      伊買賣期貨及選擇權商品；繼於99年7月19日，以系爭授
      權書授權黃紳庭代為進行期貨交易相關行為，黃紳庭同意
      就處理該受委任事務與陳宣寰負連帶責任。系爭帳戶之交
      易實際上由黃紳庭操作，嗣該帳戶於107年2月6日因風險
      指標低於25%，由伊依法令代為平倉，平倉結果產生超額
      損失。伊因而依約代陳宣寰墊繳2037萬5391元至客戶保證
      金專戶，受有同額之損害，應由陳宣寰、黃紳庭依約連帶
      賠償為由，訴請其2人連帶給付2034萬5391元本息事件，
      業經原審法院107年度重訴字第1269號、本院108年度重上
      字第756號判決被上訴人勝訴確定乙節，有上開本院判決
      及確定證明書在卷可稽（見本院㈠卷第723至740頁、㈡卷第
      13頁）。
    ⒊觀諸上開確定判決之當事人為本件被上訴人與陳宣寰、黃
      紳庭；訴訟標的、原因事實及請求判決事項之聲明，與被
      上訴人在本件據以主張其得請求陳宣寰、黃紳庭連帶賠償
      2034萬5391元本息之內容相同。揆諸首揭說明，被上訴人
      於本件主張其對陳宣寰、黃紳庭有2034萬5391元損害賠償
      請求權，黃紳庭應受上開確定判決既判力拘束，不得為相
      異之抗辯，本院亦不得為相反之認定。而黃紳庭在本件所
      稱：系爭受託契約第17條第2項、第25條第2項、第3項約
      定違反民法第247條之1規定，第17條第2項並違反期貨交
      易法第67條規定，應屬無效；被上訴人任將陳宣寰交易部
      位全數平倉，違反期貨交易法第67條、期貨商管理規則第
      48條第1項、期交所業務規則第57條第1、2項關於保證金
      餘額應採逐日計算之規定；若逐日計算保證金餘額，被上
      訴人平倉僅會損失306萬9825元，且陳宣寰會依通知補足
      保證金，無須沖銷；系爭受託契約修訂後第17條第2項約
      定即時沖銷，超出風險預告書暨同意書第1條約定所預告
      之風險，違反金融消費者保護法第7條第3項、第8條第1項
      規定；被上訴人於107年2月6日未給予陳宣寰補足保證金
      時間，逕於系爭帳戶風險指標低於25% 後10餘分鐘內，強
      制沖銷系爭帳戶未平倉之選擇權7044口，致陳宣寰因而虧
      損2034萬餘元，執行代沖銷作業未盡善良管理人注意義務
      ，顯有過失，應減輕或免除陳宣寰之賠償責任；被上訴人
      未以當日最高價平倉，行使權利違反誠信原則；被上訴人
      未證明代沖銷之期貨及選擇權部位留倉口數係黃紳庭所代
      理交易，黃紳庭毋庸負連帶責任等節，均屬上開確定判決
      言詞辯論終結前，就被上訴人請求其與陳宣寰連帶賠償20
      34萬5391元本息，所可提出之攻擊防禦方法，依上開說明
      ，應受上開確定判決既判力遮斷，毋庸再為評價，自不得
      於本件執為否認被上訴人主張賠償之理由。其本此不得再
      事爭執之事項，據以抗辯被上訴人受委託處理系爭帳戶之
      交易、代為執行沖銷，違反金融消費者保護法規定，未盡
      善良管理人注意義務云云，自非可採。其進而辯稱得依金
      融消費者保護法第9條、第10條、第11條規定請求被上訴
      人賠償損害，並以該損害賠償請求權與被上訴人之債權互
      為抵銷云云，亦無理由。準此，被上訴人依系爭受託契約
      、授權書約定，請求黃紳庭賠償2034萬5391元本息，應屬
      有據。黃紳庭執詞否認，則非可取。
（二）黃紳庭與楊淑芳間，及楊淑芳與黃意惠間，所為第1、2次
      買賣及移轉登記行為，係分別基於通謀虛偽意思表示所為
      ，均屬無效，被上訴人得訴請確認該法律行為不存在。
　　⒈上訴人稱：黃紳庭前因投資大陸成衣廠，向楊淑芳借款220
      0萬元，後抽回該資金用以購建系爭房地，並於104、105
      及107年間委託仲介，欲出售該房地以清償積欠楊淑芳之
      債務。但因未能順利出售，遂簽發9紙本票交付楊淑芳作
      為擔保。嗣楊淑芳認系爭房地數年未售出，乃要求黃紳庭
      以該房地為伊設定抵押權作為擔保，並將該房地出售予伊
      ，雙方因而訂立不動產買賣契約，約定買賣價金2950萬元
      ，分第1期2200萬元、尾款750萬元給付云云，為被上訴人
      所否認。經查：
　　　⑴觀諸107年2月6日系爭帳戶遭被上訴人強制平倉前後，黃
        紳庭與被上訴人之交易輔助人員陳炘間通話之錄音譯文
        所載（陳炘部分標示為日盛）：「（黃紳庭）我現在在
        等回來再補嘛！對不對。（日盛）什麼等回來再補？（
        黃紳庭）意思說這瞬間這樣子阿。（日盛）你是說剛剛
        有通知你那個不夠是不是。（黃紳庭）對啊。…（黃紳
        庭）這個能不能幫我處理喔？（日盛）沒有沒有沒有，
        現在第一次通知你，就是再通知你對不對，因為維持率
        就是已經、已經差太多了，所以會一直通知你，那就黃
        先生您自己留意一下，那就是這個變化，因為期貨可能
        ，因為盤應該會開，就是已經，就開低嘛，可能就是，
        對對對，那你自己留意，沒有我們，你沒有處理我們才
        會去，期貨才會幫你通知，才會幫你處理。…（黃紳庭
        ）那一、兩千萬後你怎麼補啊？（日盛）蛤？現在是多
        少？（黃紳庭）因為他會亂跳啊。…（日盛）黃先生、
        黃先生，怎麼了。（黃紳庭）斷頭喔？（日盛）有嗎？
        （黃紳庭）對啊。（日盛）因為他低於是25%了。…他斷
        的時候沒有告訴我們啊，因為我以為是你自己平倉的，
        因為你低於25%，因為剛剛已經好幾次25%，所以都沒有
        在斷，然後現在剛剛就是25%跳了，他就開始砍倉了。
        （黃紳庭）一、二億。（日盛）蛤？（黃紳庭）一、二
        億。（日盛）一、二億？（黃紳庭）金額太多了阿。（
        日盛）對阿。因為你，因為你口數很多，然後這個盤又
        這樣下殺，然後又跌到25%，他就執行砍倉了。…對，因
        為他馬上砍我不曉得阿，我們是會再事後通知。…我去
        問一下，我去問一下好不好，因為我也不曉得，你打來
        我才知道。…（黃紳庭）這個賣房也沒辦法還。（日盛
        ）對阿，因為你期貨的部分。（黃紳庭）不是啦，我是
        先跟你講一下。…那我怎麼還你錢？…不是啦，你們這樣
        子平。（日盛）不是啦，因為這就是有一個標準嘛。（
        黃紳庭）我知道啦」等詞（見新北卷第187至190頁），
        可知被上訴人對系爭帳戶留倉口數強制平倉，係在黃紳
        庭與陳炘對話期間進行，為黃紳庭所明知。且黃紳庭表
        示賣房都不足以清償砍倉後差額，足見其確知系爭帳戶
        遭被上訴人強制平倉後將對被上訴人負鉅額債務。
　　　⑵黃紳庭知悉將對被上訴人負債後，旋於同日上午12時11
        分許，先向新北市○○戶政事務所申請核發印鑑證明；同
        日再就系爭房地與楊淑芳訂立買賣契約，約定移轉系爭
        房地於楊淑芳；嗣由楊淑芳、黃紳庭於同日、同年月7
        日，依序申報契稅、土地增值稅，繼於同年月13日完稅
        當天送件申請系爭房地之移轉登記，翌日完成登記。黃
        紳庭更執上開107年2月6日申辦之印鑑證明，於同年月8
        日申請以系爭房地為楊淑芳設定最高限額抵押權，翌日
        完成登記等事實，有系爭房地設定抵押權及移轉登記申
        辦資料可查（見原審㈠卷第65至108頁）。
　　　⑶參諸黃紳庭另於系爭帳戶交易遭強制平倉之翌日（107 
        年2月7日），將其所有新北市○○區○○段0000○號房屋及
        坐落基地（下稱○○房地），出售與訴外人陳彥蓁，並於
        同年月14日辦畢所有權移轉登記。並先於申辦期間內之
        同年月9日設定最高限額抵押權予陳彥蓁。陳彥蓁繼於
        同年3月21日將該房地轉賣訴外人陳佳玲，同年月27日
        辦畢所有權移轉登記；及黃紳庭另於系爭帳戶交易遭強
        制平倉後6日即107年2月12日，將其所有南投縣○○鄉○○
        段000○0000地號、○○段5、6地號共有土地（以下合稱○○
        土地），各設定最高限額400萬元抵押權與第三人，有
        土地登記謄本可參（見新北卷第210至238頁）等情以察
        ，顯示黃紳庭得知系爭帳戶交易被強制平倉，將對被上
        訴人負債後，即在短暫、密接期間內，將包含系爭房地
        在內之多數自有不動產，全部移轉或設定最高限額抵押
        權與他人。佐以其在系爭帳戶遭強制平倉當天，迅與陳
        宣寰辦理兩願離婚（見原審㈠卷第77至79頁），復自承
        處分名下不動產係為切割與陳宣寰間之夫妻債務連帶責
        任（見原審㈠卷第137頁）等情，足見其處分包括系爭房
        地在內之資產，顯係為規避被上訴人之追償而為脫產之
        舉。
　　　⑷另審諸楊淑芳謂其向黃紳庭買受系爭房地，價金2950萬
        元，其中2200萬元以黃紳庭所欠借款抵付云云，卻對黃
        紳庭曾向其借用該鉅額借款之事實，無法提出任何證據
        為證。而所稱「以前有收據，有些已經處理了，有些金
        額已經還了，我就把證據還給黃紳庭了，也都沒有留存
        了」云云（見原審㈠卷第171頁），更見矛盾。蓋若借款
        有立收據為證，何以尚有2200萬元未清償，即將證據還
        給黃紳庭而未留存？至其提出票載黃紳庭於88年6月16
        日至91年6月28日間簽發，金額共計2200萬元之本票9紙
        （見原審㈠卷第303至305頁），既未揭示原因關係內容
        為何，復無佐證足認係黃紳庭為擔保向其借貸款項所簽
        發，更與其所稱「金流部分因為很多年了，也無法留存
        」云云（見原審㈠卷第171頁）相齟齬，顯不能憑為黃紳
        庭向其借款之證明。另其聲稱：價金尾款750萬元係以
        其承受系爭房地之房貸抵付云云，然該房地貸款係於10
        7年5月9日以黃意惠向合作金庫銀行（下稱合庫）所貸
        得之1000萬元繳清，繳清前之分期款皆由黃紳庭帳戶支
        付，並非由其繳納，此觀合庫函文暨放款帳務資料查詢
        單所載甚明（見原審㈠卷第319至332頁）。且其既稱「
        因為黃紳庭一直無法把系爭不動產賣出，也許過戶給我
        ，由我出賣可能會比較順利。…如果賣到更好的價錢，
        對我比較有利」云云（見原審㈠卷第171頁），顯示其係
        為債權儘速受償，且預期系爭房地由其轉售更利己，始
        受讓該房地。然其以2950萬元買受系爭房地，甫隔月餘
        竟以2800萬元認賠150萬元出售與黃意惠，與其受讓該
        房地之目的正屬相反。凡此在在顯示其對買受系爭房地
        之相關陳述，均與事實及常情背道而馳，殊無可採。
　　　⑸據上可知，黃紳庭係為規避被上訴人追償而出售並移轉
        系爭房地與楊淑芳，楊淑芳同意買受並受讓該房地顯與
        事理相悖，足見其二人間並無買賣及移轉系爭房地所有
        權之真意。基此，被上訴人據以主張第1次買賣及移轉
        登記，皆係黃紳庭與楊淑芳本於通謀虛偽意思表示所為
        ，可以採信。上訴人否認其情，並無可取。
　　⒉上訴人另稱：黃意惠有使用房屋需求，遂向楊淑芳購買系
      爭房地，確已支付楊淑芳買賣價金2800萬元，其中1800萬
      元開立3張面額各600萬元支票給付，已兌現，另1000萬元
      向合庫貸款給付，其無通謀虛偽買賣或移轉系爭房地云云
      。然查：
　　　⑴黃意惠、黃紳庭自陳彼此為親姊弟，前具員工關係（見
        原審㈡卷第96頁），可見其親誼至密。衡諸常情，黃紳
        庭有意出售系爭房地之訊息，黃意惠應無不知之理。而
        黃紳庭陳稱其自104年開始求售系爭房地，則黃意惠果
        有購買系爭房地之需，於104至107年長達數年期間何不
        逕向黃紳庭買受，卻在黃紳庭107年2月14日甫將該房地
        移轉與楊淑芳後，旋於同年3月19日向楊淑芳購買。衡
        諸一般人購買數千萬元不動產，通常需經多方考慮、查
        勘、比較，始能形成購買決意，耗時非短之常情，黃意
        惠應無可能在系爭房地移轉登記與楊淑芳不過1個月，
        突然形成購買該房地之決意。換言之，黃意惠倘有購買
        系爭房地之需求，在該房地仍登記為黃紳庭所有之期間
        ，理應已有之。按諸事理，其逕向黃紳庭買受該房地，
        不但簡便直接，更可滿足黃紳庭售屋需求而嘉惠親弟，
        無須待至黃紳庭將該房地移轉與楊淑芳，再向楊淑芳購
        買，徒增楊淑芳從中盤剝機會而損傷自己之利益。雖依
        楊淑芳與黃紳庭、黃意惠分別簽訂之買賣契約所載（見
        原審㈠卷第207、222頁），黃紳庭係以2950萬元售予楊
        淑芳、楊淑芳隔月餘再以2800萬元售予黃意惠，顯現楊
        淑芳未從中獲利反而虧損150萬元之外觀。惟楊淑芳與
        黃紳庭間之買賣，乃通謀虛偽所為，已認定如前，則楊
        淑芳顯然明知系爭房地仍屬黃紳庭所有，初無可能與黃
        意惠達成買賣該房地之真正合意。循此，楊淑芳與黃紳
        庭、黃意惠訂立買賣契約，所約定之買賣價金，當非真
        實之合意，自難憑該價金之記載，合理化黃意惠買受系
        爭房地之歷程。
　　　⑵黃意惠稱其交付楊淑芳1800萬元價金支票已經兌領，並
        另向合作金庫貸得1000萬元清償系爭房地原來之房貸等
        情，固有該支票、收付款記錄、存款往來對帳單及合庫
        函文為憑（見原審㈠卷第279至283、319至323頁）。惟
        創造金流外觀並非難事，關於違反常理之交易，若無資
        金來源去向之證明，不能僅憑金流外觀而為事實之認定
        。黃意惠付款與楊淑芳，僅具金流外觀，然其背後資金
        來源去向，無從自上開證據得知，上訴人亦未證明該金
        流之資金與黃紳庭絕無關連。則在黃意惠買受系爭房地
        之時機、歷程顯違常理情況下，僅憑上開金流之外觀，
        並不能證明黃意惠確有支付買受系爭房地價金，且該價
        金確為楊淑芳終局保有等事實。以故，黃意惠辯稱其與
        楊淑芳確有買賣系爭房地之真意，自非可採。
　　　⑶由是而論，楊淑芳通謀受讓黃紳庭所有之系爭房地，顯
        然明知該房地非其得自主處分，尤以處分之相對人即為
        黃紳庭之胞姐，更無可能，是其與黃意惠並無達成買賣
        系爭房地合意之可能。而黃意惠長達數年期間不購買系
        爭房地，卻在黃紳庭甫將該房地脫產過戶予楊淑芳後，
        迅及向楊淑芳購買並受讓所有權登記，其交易行為顯違
        常理，亦無從信其確有買受系爭房地之真意。準此，被
        上訴人主張楊淑芳與黃意惠間之第2次買賣及移轉登記
        ，均屬通謀虛偽所為等語，堪予採信。上訴人執詞否認
        ，則無可取。
　　⒊表意人與相對人通謀而為虛偽意思表示者，其意思表示無
      效，乃民法第87條第1項本文所明定。黃紳庭與楊淑芳間
      ，及楊淑芳與黃意惠間，所為第1、2次買賣及移轉登記行
      為，既均屬通謀虛偽意思表示，依上規定，自屬全部無效
      。被上訴人訴請確認該債權行為及物權行為不存在，應屬
      有據。
（三）被上訴人得請求楊淑芳、黃意惠塗銷第1、2次移轉登記行
      為，回復為黃紳庭原有登記。
　　⒈所有人對於妨害其所有權者，得請求除去之，民法第767條
      第1項中段定有明文。又債務人怠於行使其權利時，債權
      人因保全債權，得以自己名義行使其權利，為民法第242
      條前段所明定。此項代位權行使範圍，按同法第243條但
      書規定旨趣推之，並不以保存行為為限，提起訴訟，亦得
      為之。
　　⒉被上訴人對黃紳庭有2034萬5391元之損害賠償債權，已如
      前述。而上訴人所為第1、2次移轉登記行為，既屬無效，
      系爭房地即屬黃紳庭所有，未曾變動，則該房地事後存有
      不實之第1、2次移轉登記，對黃紳庭之所有權自有妨害，
      黃紳庭本得依民法第767條第1項中段規定，請求楊淑芳、
      黃意惠依序予以塗銷。惟其怠於行使此項塗銷登記請求權
      ，致被上訴人之債權有不能受完全滿足清償之虞，被上訴
      人為保全其上開債權，自得依上開規定，代位黃紳庭依序
      請求楊淑芳、黃意惠塗銷該移轉登記。
四、綜上所述，被上訴人先位之訴求為確認上訴人間第1、2次買
    賣債權行為及移轉登記物權行為均不存在；及命黃意惠將第
    2次移轉登記塗銷，再由楊淑芳將第1次移轉登記塗銷之判決
    ，應予准許。原審就此部分為被上訴人勝訴之判決，核無違
    誤。上訴意旨指摘原判決不當，求予廢棄改判，為無理由，
    應駁回其上訴。又被上訴人先位之訴既有理由，其備位之訴
    即無庸審究，附此敘明。
五、本件事證已臻明確，兩造其餘主張陳述及所提之證據，經審
    酌後認為均不足以影響本判決之結果，爰不逐一論列，併此
    敘明。
六、據上論結，本件上訴為無理由，依民事訴訟法第449條第1項
    、第78條，判決如主文。
中　　華　　民　　國　　110 　年　　1 　　月　　5 　　日
　　　　　　　　　民事第十八庭
　　　　　　　　　　　審判長法  官  黃明發
　　　　　　　　　　　　　　法  官  周美雲
　　　　　　　　　　　　　　法  官  林政佑
　　　　　　　　　　　　　　
正本係照原本作成。
如不服本判決，應於收受送達後20日內向本院提出上訴書狀，其
未表明上訴理由者，應於提出上訴後20日內向本院補提理由書狀
（均須按他造當事人之人數附繕本）上訴時應提出委任律師或具
有律師資格之人之委任狀；委任有律師資格者，另應附具律師資
格證書及釋明委任人與受任人有民事訴訟法第466條之1第1項但
書或第2項（詳附註）所定關係之釋明文書影本。如委任律師提
起上訴者，應一併繳納上訴審裁判費。
中　　華　　民　　國　　110 　年　　1 　　月　　7 　　日

  　　　　　　　　　　　　　書記官  康翠真
附註：
民事訴訟法第466條之1（第1項、第2項）：
對於第二審判決上訴，上訴人應委任律師為訴訟代理人。但上訴
人或其法定代理人具有律師資格者，不在此限。
上訴人之配偶、三親等內之血親、二親等內之姻親，或上訴人為
法人、中央或地方機關時，其所屬專任人員具有律師資格並經法
院認為適當者，亦得為第三審訴訟代理人。